臺灣士林地方法院民事判決　　　　　　 95年度簡上字第130號
上　訴　人　甲○○
被上訴人　　丙○○○○○○○
訴訟代理人　乙○○
上列上列當事人間請求損害賠償事件，上訴人對於中華民國95年
6 月27日本院內湖簡易庭95年度湖簡字第250 號第一審判決提起
上訴，本院於民國96年8 月2 日言詞辯論終結，判決如下：
    主  文
原判決命上訴人給付超過新臺幣貳拾陸萬柒仟肆佰貳拾元本息部
分，及該部分假執行之宣告與訴訟費用之裁判均廢棄。
上列廢棄部分被上訴人在第一審之訴駁回。
其餘上訴駁回。
第一、二審訴訟費用由上訴人負擔十分之七，餘由被上訴人負擔
。
    事實及理由
一、被上訴人主張: 伊於民國91年9 月14日午間12時50分許，駕
    駛車牌號碼為2D-7023 號自用小客車（下稱B 車），以時速
    約10至20公里，沿臺北市內湖區（以下各區名均同，故均僅
    以路名稱之）陽光街321 巷由西向東行駛至陽光街與粉寮街
    無號誌交岔路口時，遭上訴人駕駛車牌號碼為DL-5601 號自
    用小客車（下稱A 車）撞擊毀損，因上訴人時速近40公里且
    為左方車未讓右方車先行，致被上訴人支出B 車修繕費用新
    臺幣（下同）123,930 元，並造成B 車受有修復後折價損失
    約30萬元及在B 車修復期間受有交通費之損害。被上訴人自
    得依民法第184 條第1 項前段之規定，請求上訴人給付上開
    修繕費用、折價之損失金額、計程車費及遲延利息等語。並
    聲明: (一)上訴人應給付被上訴人470,430 元，及自起訴狀繕
    本送達翌日起至清償日止，按週年利率5 ％計算之利息。(二)
    願供擔保請准予宣告假執行。原審判決命上訴人應給付被上
    訴人270,463 元，及自94年10月5 日起至清償日止，按週年
    利率5 ％計算之利息，而駁回被上訴人其餘之請求，被上訴
    人就敗訴部分，未聲明不服，已告確定。被上訴人對上訴人
    之上訴，答辯聲明為：上訴駁回。
二、上訴人則以：伊駕駛A 車沿粉寮街由北向南行駛至與陽光街
    321 巷無號誌交岔路口時，甫駛離路口中心處，即遭被上訴
    人駕駛之B 車從右側攔腰撞擊至對向車道，致伊之A 車右側
    車門凹陷，右前車輪輪軸斷裂崁入車身，撞擊力之大顯見被
    上訴人車速非僅為10至20公里，並依前述，系爭事故之肇事
    原因，乃係被上訴人駕駛B 車行駛至上述路口時，未禮讓伊
    駕駛之A 車優先通行所致。另縱然原審認以伊應負賠償責任
    ，惟B 車修繕費用及被上訴人計程車費之評估，顯有不當，
    並因伊之A 車亦受有修繕費用之損害，伊自得主張過失相抵
    等語。原審為上訴人一部勝訴，一部敗訴之判決，上訴人就
    其敗訴部分提起部分上訴，並聲明：(一)原判決判命上訴人給
    付被上訴人超過10萬元部分廢棄。(二)上開廢棄部分，被上訴
    人在第一審之訴及其假執行之聲請均駁回。
三、兩造不爭執之事實：
  (一)被上訴人於91年9月14日午間12時50分許，駕駛B車，沿陽光
    街321 巷由西向東行駛至陽光街與粉寮街無號誌交岔路口時
    ，遭上訴人駕駛A車撞擊，系爭車禍導致上訴人所有之A車右
    側車門凹陷，右前車輪輪軸斷裂崁入車身，被上訴人所有之
    B車前車頭受有損害。
  (二)上訴人所駕駛之A 車係87年12月出廠。被上訴人所駕駛之B
    車係90年2月出廠。
四、茲就本件爭點論述如下：
  (一)系爭車禍肇事責任之歸屬？
  1.按車輛行至無號誌或號誌故障而無交通警察指揮之交岔路口
    ，支線道車應暫停讓幹線道車先行。未劃分幹、支線或同為
    幹線道或支線道者，轉彎車應暫停讓直行車先行；如同為直
    行車或轉彎車者，左方車應暫停讓右方車先行。道路交通安
    全規則第102條第1項第2款訂有明文。
  2.被上訴人於91年9月14日午間12時50分許，駕駛B車，沿陽光
    街321 巷由西向東行駛至陽光街與粉寮街無號誌交岔路口時
    ，遭上訴人駕駛A 車撞擊，已如前述，上訴人辯稱其所駕駛
    之A 車已進入並將要駛離路口中心，惟被上訴人駕駛B 車行
    駛至上述路口時，未禮讓其優先通行，且車速應不止時速10
    ~20 公里云云。經查：觀諸卷附道路交通事故現場圖（見原
    審卷第41頁），肇事路口未設有號誌及標誌，屬不分幹支道
    之路口，兩造同為直行車，且均已進入路口中心，依上開規
    定，左方車應暫停讓右方車先行；故認上訴人係左方車未讓
    右方車先行，為系爭車禍肇事主因，被上訴人行經無號誌路
    口，未能即時煞停，有行駛疏忽為肇事次因，認兩造均有過
    失，此亦有臺北市車輛行車事故鑑定覆議委員會鑑定覆議意
    見書在卷可參（見原審卷第104 ～105 頁）。上訴人雖稱其
    所駕駛之A 車已即將駛離路口中心，被上訴人應禮讓其優先
    通行云云，並不足採。又其抗辯被上訴人之車速應不止時速
    10~20 公里，亦未提出確切證據以實以說，此項抗辯亦不足
    採。因此，系爭車禍之發生，兩造均有過失，且上訴人為肇
    事之主因。故被上訴人依民法第184 條第1 項，請求上訴人
    賠償損害，即有理由。
  (二)被上訴人因本件車禍所受損害之金額為若干？
  1.修理費用：
    依民法第196 條請求賠償物被毀損所減少之價額，得以修復
    費用為估定之標準，但以必要者為限。依台灣區汽車修理工
    業同業公會95年11月29日95區汽工（同）字第95116 號函（
    見本院卷第40～42頁），鑑定被上訴人汽車之修復費用零件
    為45,910元（含右前葉子板、前保外皮、霧燈- 左、通風網
    、方向燈、雨刷水噴桶、水箱、冷凝器、冷媒、後保險桿、
    頭燈、前保下導風板、左前大燈雨刷馬達），鈑金37,599元
    （含引擎蓋、右前葉子、左前葉子板、水箱架、前保險桿、
    前橫樑、右前內龜、左前內龜、右前大樑、左前大樑、四輪
    定位及輪胎、冷卻器）、烤漆23,809元（含左右前葉子板、
    引擎蓋、前保險桿外皮、前擾流板、水箱架、後保險桿、前
    橫樑），共計為107,318 元。惟經證人即長連汽車維修員工
    林登財到院證稱：「（問：哪些維修部分與本案車禍有關？
    ）打星號部分單純是保養，與撞擊無關。第35頁打勾的部分
    後面保險桿與車禍撞擊是否有關我們不曉得，與前面保險桿
    是分開的。」，查本件被上訴人所有B 車撞擊受損部分係車
    頭，故後保險桿之損害應與系爭車禍無關，是經扣除零件中
    後保險桿1,200 元，更換零件費用應計為44,710元，另扣除
    烤漆中後保險桿2,857 元，烤漆工資應計為20,952元，是必
    要修護費用應計為103,261 元。而依行政院86年12月30日行
    政院台財字第52053 號令發佈之修正固定資產耐用年數表
    及行政院45年7 月31日台（45）財字第4180號函公佈之固定
    資產折舊率表所示，自用小客車之折舊年限為5 年，依定率
    遞減法折舊率為千分之369 ，復參酌營利事業所得稅查核準
    則第95條第6 項規定：「固定資產提列折舊採用平均法或定
    律遞減法者，以1 年為計算單位，其使用期間未滿1 年者，
    按實際使用之月數相當於全年之比例計算之，不滿1 月者，
    以1 月計。」，本件B 車出廠日為90年2 月，有汽車行車執
    照影本附卷可參（原審卷第11頁），距肇事91年9 月14日，
    應折舊1 年7 個月（未滿1 月，以1 月計），據此，B 車更
    換零件部分應折舊22,569元（計算式詳如附表，元以下不計
    ），即零件僅得請求22,141元（44,710－22,569＝22,141元
    ），加上鈑金、烤漆部分，共計得請求之修復費用為80,6
    92 元 （22,141＋20,952＋37,599＝80,692），逾此部分為
    無理由，不應准許。
  2.車輛減損之費用：
    按物被毀損時，被害人除得依民法第196 條請求賠償外，並
    不排除民法第213 條至第215 條之適用。依民法弟196 條請
    求賠償物被毀損所減少之價額，得以修復費用為估定之標準
    ，但以必要者為限（例如：修理材料以新品換舊品，應予折
    舊）。被害人如能證明其物因毀損所減少之價額，超過必要
    之修復費用時，就其差額，仍得請求賠償。最高法院77年度
    第9 次民事庭會議決議參照。而依『台北市汽車商業同業公
    會』94年11月23日（94）北市汽車商鑑字第791 號函，鑑定
    原告汽車經事故撞損修復後，折價約為30萬元，本院亦認屬
    合理。
  3.計程車資：
    依台灣區汽車修理工業同業公會鑑定報告所載，B 車合理修
    復期間為11日（原審卷第149 頁），並依被上訴人提報之基
    隆門診資料，在第1 次修車期間，只有9 月14.17.19.24.26
    .28日及10月1.3.5.8 日，另第2 次修車原因，並不能證明
    係本件事故所引起，故被上訴人在此第1 次修車期間，只有
    在17.19.24.26.28 日共5 日有搭乘計程車前往基隆，是被
    上訴人已證明受有交通費之損害而不能證明其數額，本院依
    民事訴訟法第222 條第2 項規定，審酌一切情況，認原審定
    其計程車資為1 萬元尚屬合理。
  4.綜上所述，被上訴人所受損害之金額為：390,692 元（計
    算式：80,692 ＋300,000 ＋10,000＝390,692）
  (三)上訴人可否主張抵銷？抵銷之金額若干？末按損害之發生或
    擴大，被害人與有過失者，法院得減輕賠償金額，或免除之
    。民法第217 條第1 項定有明文。經查：本件車禍之發生，
    上訴人固有如前揭所述之過失，然查被上訴人亦有過失，是
    自屬與有過失。因此，本院亦認原審審酌兩造原因力之大小
    ，上訴人應負之過失責任為10分之7 ，被上訴人應負之過失
    責任為10分之3 。換言之，就修理費、減損價值及交通費部
    分，被上訴人得請求上訴人賠償10分之7即273,484元（元以
    下不計）。另上訴人所有之A 車亦受損害，共支出修復費用
    43,540元（其中工資15,300元，零件28,240元），又A 車係
    87年11月出廠，有行車執照影本可稽（見本院卷第75頁），
    至肇事91年9 月14日，應折舊3 年10月，依前述定率遞減法
    計算，A 車零件應予折舊23,326元（計算式如附表二），折
    舊後之零件為4,914 元，故上訴人就零件加計工資僅能請求
    賠償20,214元（15,300＋4,914 ＝20,214）；且上訴人須自
    負10分之7 過失責任，故只能請求6,064 元（20,214×0.3
    ＝6,064 ，元以下四捨五入）。換言之，上訴人所得主張抵
    銷之金額為6,064 元。抵銷後，上訴人應賠償之金額為267,
    420 元（計算式：390,692 ×0.7 －6,064 ＝267,420） 。
五、從而，被上訴人本於侵權行為之損害賠償請求權，請求上訴
    人賠償於267,420 元及自94年10月5 日起至清償日止，按週
    年利率5 ％計算之利息之範圍內，為有理由，應予准許，逾
    此部分之請求，即屬無據，應予駁回。原審命上訴人給付超
    過上開部分，上訴人上訴求為廢棄改判，為有理由，爰由本
    院予以廢棄改判如主文第1 項所示，至其餘上訴部分，為無
    理由，應予駁回。
六、本件事證已臻明確，兩造其餘攻擊防禦方法及舉證，經審酌
    與本件判決結果不生影響，爰不一一論述，併此敘明。
七、據上論結，本件之上訴為一部有理由，一部無理由，依民事
    訴訟法第436條之1第3項、第449條第1項、第450條、第79條
    ，判決如主文。
中　　華　　民　　國　　96　　年　　8 　　月　　16　　日
                  民事第一庭  審判長法  官  黃小瑩
                                    法  官  高愈杰
                                    法  官  陳麗芬
以上正本證明與原本無異。
本判決不得上訴。
中　　華　　民　　國　　96　　年　　8 　　月　　22　　日
                                    書記官  林宗勳
附表一
第1年折舊額：44,710×0.369=16,497
第2年之7月折舊額：(44,710-16,497)×0.369×7/12=6,072
1 年7 月之折舊額為22,569元 (計算式如下：16,497+6,072=22,
569)
附表二
第1 年折舊額：28,240×0.369=10,420
第2 年折舊額： (28,240-10,420)×0.369=6,575
第3 年折舊額： (28,240-10,420-6,575)×0.369 =4,149
第4 年之10月折舊額：(28,240-10,420-6,575-4,149)×0.369
                    ×10/12=2,182
3 年10月之折舊額為23,326元 (10,420＋6,575 ＋4,149 ＋
2,182=23,326)
